【裁判字號】    89,上訴,478
【裁判日期】    890613
【裁判案由】    偽造文書等
【裁判全文】
臺灣高等法院高雄分院刑事判決                    八十九年度上訴字第四七八號
    上訴人  台灣高雄地方法院檢察署檢察官
    被  告      丁○○
右上訴人因被告偽造文書等案件，不服臺灣高雄地方法院八十七年度訴字第二五一四
號中華民國八十九年二月十六日第一審判決（起訴案號：臺灣高雄地方法院檢察署八
十七年度偵字第一八四三二號），提起上訴，本院判決如左：
      主      文
原判決撤銷。
丁○○共同連續行使偽造私文書，足以生損害於他人，處有期徒刑陸月。
偽造如附表（一）所示之署押共枚、及偽造於亞瑟電腦商行簽帳單上之「己○○」
署押壹枚，及偽造如附表（三）所示之印章貳顆均沒收。
      事      實
一、丁○○、劉德豐（已由本院判處有期徒刑六月確定）及陳淑美（尚未起訴）三人
    ，共同意圖為自己不法之所有，並基於概括犯意，自民國（下同）八十六年十一
    月間某日起至八十七年一月十六日止，在報紙上刊登代辦信用卡廣告，以（０七
    ）0000000、0000000號電話及0000000000號行動電話
    為聯絡工具，招攬客戶，並以高雄市○○區○○街五九巷八號八樓之一劉德豐租
    住處，為工作處所。其間先委由不知情之不詳姓名刻印匠偽造「威爾視力保健顧
    問公司」（下稱威爾公司）及負責人「吳明芳」之印章備用，足以生損害於威爾
    公司及吳明芳。嗣自八十六年十一月十一日起至同年十二月八日止，分由陳淑美
    、劉德豐偽簽己○○、乙○○之署押於信用卡申請書上，而偽造己○○、乙○○
    為威爾公司「保健師」、「保健士」之信用卡申請書，再由丁○○先後於八十六
    年十一月十一日、十一月十八日、十二月廿六日，持以向聯邦商業銀行及富邦商
    業銀行申辦信用卡，聯邦商業銀行誤信而發給己○○名義之信用卡（詳如附表一
    ）。丁○○取得己○○名義之信用卡後，即夥同陳淑美自八十六年十一月廿九日
    起至同年十二月十九日止，先後持該信用卡至亞瑟電腦商行等公司行號刷卡消費
    ，偽簽己○○署押於簽帳單上，而偽造己○○消費之簽帳單、共消費新臺幣（下
    同）七萬二千七百三十二元（詳如附表二），使亞瑟電腦商行等未察，將商品交
    付，再持簽帳單向聯邦商業銀行請款，聯邦商業銀行承辦人誤信己○○將如期繳
    款，而將上開款額撥付亞瑟電腦商行等公司行號，足以生損害於己○○、聯邦商
    業銀行、亞瑟電腦商行等公司行號。八十六年十一月十八日及十二月廿三日，丁○○持偽造之己○○名義及乙○○名義之信用卡申請書，向富邦商業銀行申請信
    用卡，足以生損害於己○○及乙○○，因被該行承辦人識破，而未得逞。聯邦商
    業銀行因富邦商業銀行告知，向己○○本人查證，始知受騙，經報警循線於八十
    七年一月十六日下午六時許，在高雄市○○區○○街五十九巷八號八樓之一查獲
    劉德豐，並扣得偽造之「威爾視力保健顧問公司」、「吳明芳」之印章各一顆。
二、案經台灣高雄地方法院移送臺灣高雄地方法院檢察署檢察官偵查起訴。
      理      由
一、被告丁○○於原審否認有何偽造信用卡及持偽造之信用卡消費之犯行，辯稱：我
    與劉德豐是因陳淑美而認識，沒有雇用劉德豐，也沒有受雇於劉德豐，沒有書寫
    己○○、乙○○之信用卡申請書，我沒有犯罪云云。惟查：
（一）證人（即共犯）劉德豐於台灣高雄地方法院八十七年度訴字第八五一號劉德豐
      偽造文書案件中陳稱：我是幫蔡建華聽電話，每辦成一件可以拿一千元等語，
      該證人劉德豐於原審審理時陳稱：陳淑美說己○○信用卡是她拿給丁○○辦理
      ，她拿己○○之身分證給丁○○辦，陳淑美偶而會拿一些信用卡資料要我幫她
      代寫，陳淑美有拿錢二次，一次一千五百元，一次一千元給我，陳淑美以前說
      信用卡是被告丁○○拿給她，因我曾拿過陳淑美一千元、一千五百元，我那時
      才以為是丁○○雇用我，事實上，我在高院才知不是丁○○雇用我，我只幫陳
      淑美代填信用卡，未幫丁○○代填信用卡申請書，威爾視力公司印章及瑞國公
      司印章是陳淑美拿給我，陳淑美說是丁○○拿給他等語（見八十八年十一月二
      十六日原審筆錄），可見被告丁○○應確有涉入本案。
（二）証人（即共犯）劉德豐於警訊時陳稱：我幫丁○○接電話及寫申請表格，每件
      給我二千元，共核發二件收四千元云云（警卷第一頁反面），於偵查中又稱每
      辦成一件一千元（偵查卷第七頁反面），於其案件在本院調查時稱：每辦一件
      抽一千五百元（本院八十七年十月十五日訊問筆錄）。証人（即共犯）劉德豐
      就抽取佣金一事，既供述不一，顯見其抽取佣金之說應非真實，其應係與丁○○、陳淑美等人共同偽造信用卡申請書，領取信用卡後，用以刷卡消費詐取商
      品。丁○○及陳淑美於調查時均否認有參予偽造信用卡申請書，領取信用卡，
      詐取商品等行為，顯係為已避嫌之詞，均無足採；又劉德豐嗣後改謂丁○○未
      涉案，則係迴護之詞，亦非可採。
（三）被告丁○○與劉德豐等所使用之０七－0000000、00－000000
      0號電話，分別以陳淑美、丁○○名義租用，另0000000000號行動
      電話，係丁○○名義所租用，此有中華電信南高雄營運處之電話租用人資料表
      可稽（原審卷第二六頁），亦可證被告丁○○與劉德豐、陳淑美係共犯。
（四）己○○並非威爾公司之保健師，亦未委託辦理信用卡申請，信用卡申請書上署
      押，非其所簽，迭據被害人己○○於警訊及偵審中證述無訛。己○○並非威爾
      公司之員工，己○○之信用卡申請書，係於八十六年十一月十一日提出於聯邦
      商業銀行申請，於同年月下旬某日發卡等情，分據威爾公司印光師丙○○及聯
      邦商業銀行辦事員戊○○證實（警卷第四、五頁）。另乙○○及己○○名義之
      信用卡申請書，係於八十六年十一月十八日及同年十二月廿三日向富邦商業銀
      行申請，經調查均為偽造之申請書而未核發信用卡等情，亦為證人即富邦商業
      銀行之業務助理甲○○於警訊時陳明（警卷第六頁）。是己○○及乙○○之信
      用卡申請書，均為偽造無疑。
（五）偽造之信用卡申請核發之己○○名義之信用卡，先後於八十六年十一月廿九日
      起至同年十二月十九日，在亞瑟電腦商行等公司行號刷卡消費，共消費七萬二
      千七百三十二元（詳如附表二所示），為證人即聯邦商業銀行辦事員戊○○及
      亞瑟電腦商行負責人翁崇維證實（警卷第五頁、本院八十八年一月廿八日訊問
      筆錄），復有交易資料查詢表及簽帳單一紙附卷可稽（劉德豐案之本院卷、證
      物袋）。據劉德豐指稱係丁○○及陳淑美至亞瑟電腦商行刷卡消費，而該簽帳
      單上之「己○○」署押，核與陳淑美供承為其填寫之己○○信用卡申請書上之
      筆跡相符，有該簽帳單及信用卡申請書可資比對。另在其他公司行號刷卡消費
      之部分，雖無簽帳單扣案（據皇后舞廳會計梁文珍陳稱簽帳單僅保存一年），
      但刷卡消費時，必在簽帳單上簽名，為公眾週知之事實，劉德豐又否認持己○○之信用卡消費，然則向其他公司行號刷卡消費，偽造己○○署押於簽帳單上
      者，係丁○○及陳淑美，亦可認定。
（六）扣案之己○○信用卡申請書影本二份（警卷第九、十頁），係八十六年十一月
      十一日及同年十二月八日，分別由陳淑美及劉德豐所填寫，乙○○之信用卡申
      請書（警卷第十二頁），係八十六年十一月十五日由陳淑美所填寫，為劉德豐
      及陳淑美於本院調查劉德豐案時供述無訛（八十七年十月十五日本院訊問筆錄
      ），是劉德豐與陳淑美偽簽己○○、乙○○之署押而偽造其二人之信用卡申請
      書甚明，雖申請書上非被告丁○○之筆跡，仍無損於其共犯罪責之成立。
（七）此外並有在劉德豐租住處搜獲之「威爾視力保健顧問公司」及「吳明芳」等印
      章二顆扣案可資佐証；又被告丁○○確有涉入本案係屬共犯，並為本院於審理
      劉德豐偽造文書案時所認定，此有本院八十七年度上訴字第一八三五號卷宗及
      判決書可稽。因被告丁○○曾持偽造之申請書向聯邦商業銀行及富邦商業銀行
      申辦信用卡，取得信用卡後，並夥同陳淑美持該信用卡至亞瑟電腦商行等公司
      行號刷卡消費購物，足見其涉入甚深，本件事明確，被告丁○○在原審所辯，
      顯係卸責之詞，不足採信，其犯行已堪認定。
二、被告丁○○與劉德豐、陳淑美共同意圖為自己不法之所，偽簽他人署押，偽造他
  人之信用卡申請書，冒領信用卡，持以刷卡消費，偽造他人之簽帳單，足以生損
    害於被偽造署押之人、被刷卡之公司行號、付款之銀行，核其所為，係犯刑法第
    二百十六條、第二百十條、第三百三十九條第一項之行使偽造私文書罪及詐欺取
    財罪。其偽造署押，為偽造私文書之部分行為，又偽造私文書之低度行為，為所
    使之高度行為所吸收，均不另論罪，其多次偽造私文書，多次行使偽造私文書，
    多次詐欺取財，時間緊接，反覆為之，均犯同一之罪名，顯係基於概括犯意，均
    應依連續犯規定，各以一罪論。被告丁○○所犯行使偽造私文書罪與詐欺取財罪
    間，有方法結果之牽連關係，應從一重之行使偽造私文書罪處斷。又其等偽造「
    威爾視力保健顧問公司」及「吳明芳」印章部分，係整個犯案計劃之一部，此部
    分與前開各罪間有連續及吸收關係，此部分偽刻印章之低度行為應為前述之行使
    偽造文書之高度行為所吸收，不另論罪。又被告丁○○與劉德豐及陳淑美間就前
    開犯行，有犯意聯絡及行為分擔，為共同正犯。
三、原審不察，遽諭知無罪，尚有未洽，檢察官上訴指摘原判決不當，為有理由，原
    判決自應予撤銷改判，審酌被告丁○○參與結夥偽造他人信用卡申請書，冒領信
    用卡，持以刷卡詐欺財物，使多人遭受損害，犯罪手法情節非輕，惟其等所詐取
    商品之價額非鉅等一切情狀，爰量處有期徒刑六月。被告丁○○與劉德豐及陳淑
    美所共犯偽造於附表(一)所示「己○○」、「己○○」、「乙○○」名義信用卡申
    請書上之「己○○」、「己○○」、「乙○○」署押各一枚，偽造於亞瑟電腦商
    行簽帳單上之己○○署押一枚，及偽造之「威爾視力保健顧問公司」、「吳明芳
    」印章二顆，均依法宣告沒收。又其餘偽造於簽帳單上之「己○○」署押，簽帳
    單均未扣案，據證人梁文珍指稱簽帳單僅保存一年，是其餘偽造「己○○」署押
    之簽帳單，顯已廢棄而不存在，自無庸諭知沒收。
四、公訴意旨另以：被告丁○○等另偽造扣案之「純靜企業行」、「瑞國工程股份有
    限公司」、「世新防盜工程行」、「凱旋實業有限公司」等公司行號印章五枚及
    「陳政霖」、「張紹龍」等人印章二枚，認被告丁○○就此部分另犯偽造印章罪
    嫌（起訴書已敘及未引用法條）等情。經查此部分尚無證據足認被告丁○○有偽
    造犯行，因公訴人認此部分與前開論罪部分，有裁判上一罪關係，故不另為無罪
    之諭知附此敘明。
五、被告丁○○經合法傳喚無正當理由於審判期日不到庭，依法不待其陳述而逕行判
    決。
據上論結，應依刑事訴訟法第三百六十九條第一項前段、第三百六十四條、第二百九
十九條第一項前段、第三百七十一條，刑法第二十八條、第五十六條、第二百十六條
、第二百十條、第三百三十九條第一項、第五十五條、第二百十九條，罰金罰鍰提高
標準條例第一條前段，判決如主文。
本案經檢察官林應華到庭執行職務。
中    華    民    國     八十九     年       六       月      十三      日
                              臺灣高等法院高雄分院刑事第八庭
                                  審判長法官  郭雅美
                                        法官  洪兆隆
                                        法官  張盛喜
右正本證明與原本無異。
如不服本判決，應於判決送達後十日內向本院提出上訴狀，其未述理由者並應於提
出上訴狀後十日內向本院補提理由書（應附繕本)。
                                      書記官  鄭翠芬
中    華    民    國     八十九     年       六       月       十四     日
附錄：本判決論罪科刑法條：
刑法第二百十條
偽造、變造私文書，足以生損害於公眾或他人者，處五年以下有期徒刑。
刑法第二百十六條
行使第二百十條至第二百十五條之文書者，依偽造、變造文書或登載不實事項或使登
載不實事項之規定處斷。
刑法第二百十七條第一項
偽造印章、印文或署押，足以生損害於公眾或他人者，處三年以下有期徒刑。
刑法第三百三十九條第一項
意圖為自己或第三人不法之所有，以詐術使人將本人或第三人之物交付者，處五年以
下有期徒刑、拘役或科或併科一千元以下罰金。
附表(一)
┌─────┬─────┬───────┬──────┬──────┐
│被偽造之  │偽造署押於│申請信用卡日期│發 卡 銀 行 │發 卡 日 期 │
│署押各一枚│申請書日期│              │            │            │
├─────┼─────┼───────┼──────┼──────┤
│己○○    │八十六年十│八十六年十一月│聯邦商業銀行│八十六十一月│
│          │一月十一日│十一日        │            │下旬        │
├─────┼─────┼───────┼──────┼──────┤
│己○○    │八十六年十│八十六年十二月│富邦商業銀行│未發        │
│          │二月八日  │廿三日        │            │   │
├─────┼─────┼───────┼──────┼──────┤
│乙○○    │八十六年十│八十六年十一月│同右        │未發        │
│          │一月十五日│十八日        │            │            │
└─────┴─────┴───────┴──────┴──────┘
附表(二)
┌─────────────┬──────────┬────────┐
│被  刷  卡  公  司  行  號│刷    卡    日    期│  詐取商品金額  │
├─────────────┼──────────┼────────┤
│亞瑟電腦行，設高雄市○○街│八十六年十一月廿九日│  五五、０００元│
│二四三號                  │                    │                │
├─────────────┼──────────┼────────┤
│音樂歌城ＫＴＶ，設高雄市左│八十六年十二月九日  │    二、四二０元│
│營區○○路六二二號        │                    │                │
├─────────────┼──────────┼────────┤
│皇后大舞廳股份有限公司，設│八十六年十二月十日  │    五、０００元│
│高雄市○○○路二五０號    │                    │                │
├─────────────┼──────────┼────────┤
│新亞伯特小吃部，設高雄市左│八十六年十二月十一日│    五、０００元│
│營區○○路三四二號        │                    │                │
├─────────────┼──────────┼────────┤
│好樂迪股份有限公司中華分公│八十六年十二月十五日│    四、七一二元│
│司設高雄市○○路四一七號  │                    │                │
├─────────────┼──────────┼────────┤
│ANNUAL MEMBERSHIP FEE     │八十六年十二月十九日│        六００元│
├─────────────┴──────────┴────────┤
│                                                 共 七二、七三二元│
└─────────────────────────────────┘
附表(三)
「威爾視力保健顧問公司」印章一顆。
「吳明芳」印章一顆。
                                                                   Ａ


司法院資訊處製作；財團法人民間司法改革基金會備份。
